【裁判字號】    98,上易,154
【裁判日期】    980519
【裁判案由】    損害賠償
【裁判全文】
臺灣高等法院民事判決                 98年度上易字第154號
上  訴  人  甲○○
被 上訴 人  丁○○
上列當事人間請求損害賠償事件，上訴人對於中華民國97年12月
31日臺灣新竹地方法院97年度訴字第478號第一審判決提起上訴
，本院於98年5月5日言詞辯論終結，判決如下：
    主      文
原判決關於駁回上訴人後開第二項之訴部分，暨該訴訟費用之裁
判均廢棄。
被上訴人應再給付上訴人新臺幣伍仟陸佰元，及自民國九十七年
八月十五日起至清償日止，按年息百分之五計算之利息。
其餘上訴駁回。
第一審（除確定部分外）、第二審訴訟費用由被上訴人負擔千分
之六，餘由上訴人負擔。
    事實及理由
一上訴人起訴主張：被上訴人係訴外人乙○○之子，平日隨乙○
  ○於所承包之工地內工作，乙○○與伊就共向上游廠商即訴外
  人己○○所承包之工程款分配比例存有爭議，而發生不快。乙
  ○○於民國96年5月17日16時30分許，得悉伊正在己○○位於
  新竹縣湖口鄉湖口村20鄰埔心28之30號住所處理工程款支票事
  宜，乃偕同訴外人丙○○、戊○○及被上訴人，前往上址，欲
  與伊及己○○共同商討如何解決工程款分配及支票爭議等問題
  ，詎被上訴人席間不滿伊堅持取走全部工程款，竟當場出拳毆
  擊伊身體數拳，並至屋外撿拾一支木棒續敲打伊頭部，致伊受
  有頭皮撕裂傷及左大腿挫傷等傷害。伊因上開傷害支出醫藥費
  用新臺幣（下同）53,727元，另伊於受傷前於承包之工地進行
  埋設地下涵管之工作，每日工資2,000元，每月至少工作25日
  ，月薪為50,000元，因上開傷害致一年無法工作，受有工作損
  失600,000元，並受有300,000元精神慰撫金之損害，以上合計
  953,727元。爰依侵權行為法律關係，求為命被上訴人如數給
  付，及自民事起訴狀繕本送達被上訴人之翌日即97年8月15日
  起加計法定遲延利息之判決。
  被上訴人則以：伊確有毆打上訴人之事實，惟其請求工作損失
  部分，應以每日700元為適當，所請求之慰撫金亦過高云云，
  資為抗辯。
二原審命被上訴人給付45,729元，及自97年8月15日起加計法定
  遲延利息，駁回上訴人其餘之請求，上訴人提起上訴，聲明：
  (一)原判決不利上訴人部分廢棄。
  (二)上開廢棄部分，被上訴人應再給付上訴人907,998元，及自
    97年8月15日起至清償日止，按年息5％計算之利息。
  (三)願供擔保請准宣告假執行。
  被上訴人則聲明：上訴駁回。
  （被上訴人就其敗訴部分未據提起上訴而告確定）
三上訴人主張前揭事實，提出診斷證明書、照片、原審97年度簡
  上字第85號刑事判決、醫藥費用收據等件為證（原審卷第6-8
  、21-22、49-73頁）。兩造不爭執之事實：
  (一)被上訴人於96年5月17日16時30分許，在新竹縣湖口鄉湖口
    村20鄰埔心28之30號，出拳毆擊上訴人身體數拳，並以木棒
    續敲打上訴人頭部，致上訴人受有頭皮撕裂傷及左大腿挫傷
    等傷害。
  (二)被上訴人所為傷害行為，業經原審刑事庭以97年度竹北簡字
    第80號及97年度簡上字第85號刑事判決判處有期徒刑4個月
    確定在案。
四上訴人主張被上訴人上開侵權行為之事實，提出高雄市立小港
  醫院診斷證明書、醫藥費用收據、上開刑事判決為證，被上訴
  人對於確動手毆打上訴人一節亦不否認，且其因上開侵權行為
  之傷害行為，經原審以97年度簡上字第85號判決確定在案，已
  經本院調閱該卷宗審閱屬實，上訴人主張之上開事實，堪認為
  實在。按因故意或過失，不法侵害他人之權利者，負損害賠償
  責任；不法侵害他人之身體或健康者，對於被害人因此喪失或
  減少勞動能力，或增加生活上之需要時，應負損害賠償責任；
  不法侵害他人之身體、健康、名譽、自由、信用、隱私、貞操
  ，或不法侵害其他人格法益而情節重大者，被害人雖非財產上
  之損害，亦得請求賠償相當之金額；民法第184條第1項前段、
  第193條、第195條分別定有明文。被上訴人不法傷害上訴人之
  身體，既經認定，自應負損害賠償之責，茲所應審酌者，為上
  訴人請求之金額是否可採，爰分述之：
  (一)醫療費用53,727元部分：
    1.上訴人主張其因上開傷害支出醫療費用53,727元，雖提出
      高雄市立小港醫院醫療費用收據、湖口仁慈醫院醫療單據
      、高雄醫學大學附設中和紀念醫院醫療費用收據、新仁醫
      院收據、元生藥局收據等為證，惟為被上訴人所否認，辯
      稱上訴人未花費如此金額之醫藥費等語。經原審向高雄市
      立小港醫院、湖口仁慈醫院、高雄醫學大學附設中和紀念
      醫院函查結果，上訴人確因受有頭皮撕裂傷及左大腿挫傷
      等傷害而於96年5月17日至湖口仁慈醫院急診就醫一次，
      醫療費用合計1,876元，另於96年5月19日至高雄市立小港
      醫院就診，醫療費用合計453元，有高雄市立小港醫院、
      湖口仁慈醫院函及所附明細在卷可稽（原審卷第122-124
      、126-128頁），被上訴人對於此部分醫療費用亦不爭執
      ，且觀之上開醫療費用，皆屬因本事故而生之醫療費用，
      是上訴人請求被上訴人賠償其醫療費用2,329元（1,876+
      453＝2,329），於法有據。
    2.至上訴人另提出高雄醫學大學附設中和紀念醫院醫療費用
      收據部分，其就診科別多為癌症中心、皮膚科、精神科、
      中醫、口腔科等，核與本件事故所生傷害無涉，經原審法
      院函詢結果，高雄醫學大學附設中和紀念醫院亦函覆稱上
      訴人未曾於96年5月間因頭部外傷等傷害至該院就診，有
      高雄醫學大學附設中和紀念醫院函在卷可憑（原審卷第
      107 頁），上訴人此部分之請求尚非本件事故所生醫療費
      用，而不得准許。
    3.上訴人所提新仁醫院收據、元生藥局收據等，日期為96年
      10月或97年間，看診科別則為內科，尚無從認定係因本件
      事故所受傷害而生之醫療費用，上訴人亦未提出其他證據
      證明該等費用確係本件事故所生者，此部份請求自亦無理
      由。
    4.上訴人得請求之醫藥費為2,329元，其逾此範圍之請求，
      於法無據，不應准許。
  (二)工作損失600,000元部分：
    1.上訴人主張其因本件事故受傷，一年無法工作，而其每日
      工資為2,000元，受有工作損失600,000元之事實，固提出
      工程合約、工程結算資料等為證，惟為被上訴人所否認，
      辯稱上訴人無正當工作，且每日工資應以700元計算始合
      理云云。然上訴人確從事工程承包工作，原與被上訴人之
      父共同承包工程，工資為每日2,000元一節，為被上訴人
      所不爭（原審卷第130頁背面），被上訴人既不爭執上訴
      人與被上訴人之父一起做工程時，上訴人每天工資為2,00
      0元，則其所辯上訴人之工資應以每日700元計始合理云云
      ，即無可採，況上訴人於95、96年度確有工程公司或營造
      公司之薪資所得，有稅務電子閘門財產所得調件明細表附
      卷可稽（原審卷第134-135、138-139頁），足認上訴人確
      從事工程小包而有薪資所得，被上訴人辯稱上訴人無工作
      云云，尚不足採。
    2.原審就上訴人所受本件傷勢是否有無法工作情形，函請急
      診治療之湖口仁慈醫院提供專業意見，該院函覆稱：「從
      急診初步診斷判斷，復原期約一週，復原期應休息不工作
      ，即一週時間，減少勞動能力之比例應依其工作性質而定
      ，若為粗工則為100％，若為白領階級則約為50％」，有
      湖口仁慈醫院函在卷足參（原審卷第123頁），高雄市立
      小港醫院亦函覆稱上訴人於96年5月22日至該院門診拆線
      （原審卷第127頁），以上訴人係於96年5月17日受傷，至
      拆線之同年月22日止，前後計六日，約為一週，參以上訴
      人係從事工程承包之小包工作，非白領階級，再被上訴人
      就原審認定上訴人不能工作之期間為一週部分未聲明不服
      ，顯然上訴人所受傷勢復原期應為一週，於復原期一週即
      7日，受有工作損失。
    3.以上，上訴人之工作損失為14,000元（2,000×7＝14,000
      ），其逾此範圍之請求，於法無據，不應准許。
  (三)精神慰撫金300,000元部分：
    1.按慰藉金係以精神上所受無形之痛苦為準，非如財產損失
      之有價額可以計算，究竟如何始認為相當，自應審酌被害
      人及加害人之地位、家況、並被害人所受痛苦之程度、與
      其家屬之關係暨其他一切情事，定其數額（最高法院48年
      度臺上字第798號判例意旨參照）。
    2.上訴人因前開傷害，經頭皮縫合術後門診治療，且先後至
      湖口仁慈醫院及高雄市立小港醫院進行治療，於96年5月
      22日始拆線，就醫期間遭受生活上諸多不便，其身體、精
      神自均受有相當之痛苦。從而，其因被上訴人前開侵權行
      為致受有身體及精神上痛苦，其請求被上訴人賠償慰撫金
      ，自屬有據。上訴人雖一再爭執被上訴人持槍毆打云云，
      然被上訴人持槍毆打上訴人部分，為被上訴人所否認，上
      訴人未舉證以實其說，且遍觀刑事全卷，亦無被上訴人持
      槍毆打上訴人之事實，上訴人該主張自無可採。本院斟酌
      上訴人上開所受身體上、精神上之痛苦情形，及被上訴人
      因其父與上訴人間工程款分配糾紛而出拳毆打上訴人，並
      以木棍敲擊上訴人頭部等行為動機與一切情狀，並衡量上
      訴人為國小畢業，原從事工程小包工作，現為低收入戶，
      名下無不動產；被上訴人原為塑膠工廠作組裝人員，月薪
      21,000元，學歷為國中肄業，已退伍2年，目前失業中，
      名下無不動產等情及其他一切實際狀況，認為上訴人請求
      非財產上之精神慰撫金300,000元，尚屬過高，應予酌減
      為35,000元，方屬公允，逾此數額之請求，為無理由，應
      予駁回。
  (四)上訴人得請求之金額合計51,329元（2,329+14,000+35,000
    ＝51,329）。
五綜上所述，上訴人依侵權行為損害賠償之法律關係，請求被上
  訴人給付上訴人51,329元，及自民事起訴狀繕本送達被上訴人
  翌日即97年8月15日（原審卷第79頁，被上訴人於97年8月14日
  收受起訴狀繕本）起至清償日止，按年息5％計算之利息，於
  法有據，應予准許，逾此部分則無理由，應予駁回。上開應准
  許部分，扣除原審命被上訴人給付45,729元本息，被上訴人應
  再給付上訴人5,600元本息（51,329-45,729＝5,600元）。上
  開應再給付部分，原審為上訴人敗訴之判決，尚有未洽，上訴
  意旨指摘原判決此部分不當，求予廢棄改判，為有理由，應由
  本院予以廢棄，改判如主文第二項所示。上開不應准許部分，
  原審為上訴人敗訴之判決，並駁回其假執行之聲請，核無不合
  。上訴意旨指摘原判決此部分不當，求予廢棄改判，為無理由
  ，應予駁回。本件所命給付，被上訴人上訴第三審所得受之利
  益未逾150萬元，不得上訴第三審，本院判決後已告確定，上
  訴人就本院命被上訴人再給付本息部分，聲請准供擔保請求宣
  告假執行，自非所許，原審駁回上訴人此部分假執行之聲請，
  理由雖有不同，結論則無二致，原判決此部分仍應予以維持。
六本件因事證已臻明確，兩造其餘攻擊、防禦方法及所為之立證
  ，經審酌後認與判決之結果不生若何影響，無庸再逐一予以論
  列，合併敘明。
據上論結，本件上訴為一部有理由，一部無理由，依民事訴訟法
第450條、第449條第1項、第2項、第79條判決如主文。
中    華    民    國    98    年    5     月    19    日
                    民事第十六庭
                        審判長法  官  劉靜嫻
                              法  官  謝碧莉
                              法  官  湯美玉
正本係照原本作成。
不得上訴。
中    華    民    國    98    年    5     月    19    日
                              書記官  蕭進忠


司法院資訊處製作；財團法人民間司法改革基金會備份。
